臺灣臺中地方法院民事判決
　　　      110年度沙簡字第474號
原      告  凱基商業銀行股份有限公司


法定代理人  魏寶生  


訴訟代理人  邱薪瑋  
被      告  顏心儀即顏來福之繼承人

            顏子庭即顏來福之繼承人

            何麗芳即顏來福之繼承人

上  一  人                      
訴訟代理人  余昭隆  
上列當事人間請求清償債務事件，本院於民國110年10月19日言
詞辯論終結，判決如下：
    主      文
被告顏心儀、顏子庭應於繼承被繼承人顏來福之遺產範圍內，連
帶給付原告新臺幣385,484元，及自民國110年1月11日起至清償
日止，依照年息13.7％計算之利息，及自民國110年2月12日起至
清償日止，其逾期在6個月以內者，按上開利率10％，逾期超過6
個月者，就超過部分，按上開利率20%計算之違約金，違約金最
高連續收取期數為九個月。
原告其餘之訴駁回。
訴訟費用由被告顏心儀、顏子庭於繼承被繼承人顏來福之遺產範
圍內連帶負擔三分之二，餘由原告負擔。
本判決第一項得假執行。但被告顏心儀、顏子庭如以新臺幣385,
484元為原告預供擔保，得免為假執行。　
    事實及理由
壹、程序事項：
    被告顏心儀即顏來福之繼承人、顏子庭即顏來福之繼承人經
    合法通知，均未於言詞辯論期日到場，核無民事訴訟法第38
    6條各款所列情形，本院依職權由原告一造辯論而為判決。
貳、實體事項：
一、原告主張：訴外人即被告之被繼承人顏來福於民國109年8月
    10日與原告訂立個人信用貸款契約，借款金額為新臺幣（下
    同）40萬元，借款期間自109年8月10日起至116年8月10日止
    ，然被告未依約給付，尚積欠新臺幣（下同）385,484元，
    及其中本金自110年1月11日起至清償日止，依照年息13.7％
    計算之利息，及自110年2月12日起至清償日止，其逾期在6
    個月以內者，按上開利率10％，逾期超過6個月者，就超過部
    分，按上開利率20%計算之違約金，違約金最高連續收取期
    數為九個月，訴外人顏來福未繳付本息，已喪失期限利益，
    全部債務視為到期。又訴外人即被繼承人顏來福於110年3月
    3日死亡，經查，訴外人顏來福已於109年1月13日將其名下
    之不動產贈與被告何麗芳，依民法第1148條之1規定，被告
    何麗芳自應於繼承顏來福之遺產範圍內負清償責任。另被告
    顏心儀、顏子庭雖已聲明限定繼承並陳報遺產清冊，依民法
    第1148條之規定，仍應於繼承顏來福之遺產範圍內負清償責
    任。為此，爰依消費借貸及繼承之法律關係提起本件訴訟。
    並提起本件訴訟：（一）被告應於繼承被繼承人顏來福之遺
    產範圍內，連帶給付原告385,484元，及自110年1月11日起
    至清償日止，依照年息13.7％計算之利息，及自110年2月12
    日起至清償日止，其逾期在6個月以內者，按上開利率10％，
    逾期超過6個月者，就超過部分，按上開利率20%計算之違約
    金，違約金最高連續收取期數為九個月。（二）訴訟費用由
    被告繼承被繼承人顏來福之遺產範圍內連帶負擔。 　　
二、被告抗辯：被告何麗芳已於109年12月23日與訴外人顏來福
    離婚，訴外人顏來福死亡時，被告何麗芳並非其繼承人，原
    告將何麗芳列為被告顯不適當，且民法第1148條之1規定財
    產贈與視同所得遺產計算，是以被繼承人死亡時，尚為繼承
    人始有適用，被告何麗芳並非顏來福之繼承人，並無該條規
    定之適用。被告顏心儀、顏子庭於110年3月16日開具被繼承
    人之遺產清冊，報請臺中地院在案，並經臺中地院以110年
    度司繼字第842號公示催告，催告期間為自110年3月19日至1
    10年6月19日，依民法第1158條規定一定期限不得對於被繼
    承人債權人償還債務，應期滿由被告召開債權人會議依民法
    第1159條規定依其數額比例計算償還。並聲明：原告之訴駁
    回，訴訟費用由原告負擔。
三、本院之判斷：
（一）按繼承人自繼承開始時，除本法另有規定外，承受被繼承
      人財產上之一切權利、義務。但權利、義務專屬於被繼承
      人本身者，不在此限。繼承人對於被繼承人之債務，以因
      繼承所得遺產為限，負清償責任，民法第1148條定有明文
      。復按繼承人對於被繼承人之債務，以因繼承所得遺產為
      限，負連帶責任，民法第1153條第1項亦有明定。查被告
      顏心儀、顏子庭均係顏來福之直系血親卑親屬，顏來福於
      110年3月3日死亡時，被告顏心儀、顏子庭為顏來福之繼
      承人，此為被告所未爭執，依據前揭說明，被告顏心儀、
      顏子庭應於繼承被繼承人顏來福之遺產範圍內，對被繼承
      人顏來福所遺上開債務負連帶清償責任。至被告辯稱應依
      法第1158條、第1159條程序處理云云，核屬本件原告獲得
      勝訴判決後，對被告聲請強制執行時，如何認定遺產範圍
      及如何清償之問題，並不影響被告依法應於繼承所得遺產
      範圍內負清償責任，則被告前開所辯，尚無從據以免除其
      清償責任。
（二）民法第1147條規定：「繼承，因被繼承人死亡而開始。」
      又同法第1138條規定：「遺產繼承人，除配偶外，依左列
      順序定之：一、直系血親卑親屬。二、父母。三、兄弟姊
      妹。四、祖父母。」本件被告何麗芳於109年12月23日與
      訴外人顏來福離婚，此有個人戶籍資料在卷可查，顏來福
      於110年3月3日死亡時，被告何麗芳並非其配偶，依據前
      述規定，何麗芳並非顏來福之繼承人。再民法第1148條之
      1第1項係規定：「繼承人在繼承開始前二年內，從被繼承
      人受有財產之贈與者，該財產視為其所得遺產。」此規定
      之適用主體為「繼承人」，規定之內容在於將被繼承人財
      產贈與給繼承人視同所得遺產之計算期限，並非作為繼承
      人資格之認定標準，亦即並非被繼承人死亡前2年內，將
      財產贈與之人，其後喪失繼承人身份後，仍應依該條規定
      回復為被繼承人身份，並將先前所受領之財產視為遺產。
      民法第1148條之1第1項僅就繼承人為規定，被告何麗芳既
      然不是顏來福之繼承人，自無民法第1148條之1第1項規定
      之適用，原告認為被告何麗芳為顏來福之繼承人，請求被
      告何麗芳應與被告顏心儀、顏子庭連帶就繼承被繼承人顏
      來福之遺產範圍內負清償責任云云，並無理由。
（三）從而，原告依消費借貸及繼承之法律關係，請求被告顏心
      儀、顏子庭應於繼承被繼承人顏來福之遺產範圍內，連帶
      給付原告385,484元，及自110年1月11日起至清償日止，
      依照年息13.7％計算之利息，及自110年2月12日起至清償
      日止，其逾期在6個月以內者，按上開利率10％，逾期超過
      6個月者，就超過部分，按上開利率20%計算之違約金，違
      約金最高連續收取期數為九個月，為有理由，應予准許，
      至逾此部分之請求，則屬無據，應予駁回。
四、本件原告勝訴部分，係依民事訴訟法第427條第1項規定適用
    簡易訴訟程序，所為被告顏心儀、顏子庭敗訴判決，應依民
    事訴訟法第389條第1項第3款規定，依職權宣告假執行。另
    依民事訴訟法第392條第2項規定，依職權酌定相當之擔保金
    額，宣告被告顏心儀、顏子庭預供擔保而免為假執行。
五、訴訟費用負擔之依據：民事訴訟法第79條、第85條第2項。
中　　華　　民　　國　　110 　年　　11　　月　　2 　　日
                        臺灣臺中地方法院沙鹿簡易庭
                            法  官  劉國賓
以上為正本，係照原本作成。
如不服本判決，應於判決送達後20日內向本院提出上訴狀並表明
上訴理由（須附繕本）；如委任律師提起上訴者，應一併繳納上
訴審裁判費。
中　　華　　民　　國　　110 　年　　11　　月　　2 　　日
                            書記官  許宏谷